【裁判字號】    95,訴,36
【裁判日期】    951206
【裁判案由】    侵權行為損害賠償
【裁判全文】
臺灣高等法院民事判決                    95年度訴字第36號
原      告  乙○○
訴訟代理人  甲○○
被      告  丙○○
上列當事人間請求侵權行為損害賠償事件，本院於95年11月22日
言詞辯論終結，判決如下：
    主      文
被告應給付原告新臺幣壹拾伍萬元，及自九十四年六月二十八日
起，至清償日止，按週年利率百分之五計算之利息。
原告其餘之訴駁回。
訴訟費用由被告負擔百分之十五，餘由原告負擔。
    事實及理由
一、原告起訴主張：被告丙○○係臺北市○○○路○段76號7樓之
    6 房屋所有權人即香苑大廈之住戶，因欠繳民國（下同）90
    年 2月起至91年12月止之管理費（不含91年2月及同年6月）
    共計新臺幣（下同）3萬450元，經香苑大廈管理委員會（下
    稱管理委員會）於91年12月間某日在上開大廈電梯處張貼被
    告積欠上述管理費之公告，以通知被告繳納。詎被告明知其
    確未繳納上述管理費，竟意圖使管理委員會主任委員即原告
    乙○○受刑事處分，於92年1月2日具狀向臺灣臺北地方法院
    檢察署提出原告妨害名譽之告訴，被告上開誣告行為業經台
    北地方法院94年度訴字第 249號、本院94年度上訴字第1745
    號刑事判決有罪在案。原告本清白之躬，因被告之誣告行為
    ，除驚慌莫名外；併衍生原告夫婦感情失合；且於刑事訴訟
    長逾二年期間頻頻出庭應訊；甚者，被告平日對原告屢施恫
    嚇：「我法條倒背如流... 」、「我告死你」、「你拿我沒
    辦法... 」、「你是非法主委... 」等語，致原告身心俱疲
    ，精神焦慮及痛苦，誠非筆墨可資形容，爰依民法第 195條
    第 1項規定，請求被告賠償原告所受精神上損害等情。並聲
    明：（一）被告應給付原告新台幣（下同）100萬元 ，及自
    起訴狀繕本送達之翌日起，至清償日止，按年息百分之五計
    算之利息。(二)被告應將本件判決書全部刊登於中國時報、
    聯合報及自由時報之台北市新聞版一日。
二、被告則以：「香苑大廈管理委員會」本有專屬帳戶為台北國
    際商業銀行 000-00-00000-0-00，已行之多年，然原告未經
    區分所有權人同意，私自更換帳戶為台北國際商業銀行000-
    00-00000-0-00， 已違法在先，且管委會帳目混亂，故被告
    不願依從，原告即以「紅字」張貼「大字報」公告名字公然
    侮辱被告，被告為維護自身名譽，始提起公然侮辱訴訟，並
    無誣告之犯意。詎原告以「執行公務」為由獲不起訴處分後
    ，竟再反控被告誣告，並請求侵權行為之損害賠償，顯無理
    由。縱認被告有誣告之事實，惟被告目前並無職業及收入，
    尚有二名年幼子女待哺，生活拮据，並積欠健保費無力繳納
    ，爰請求從低酌定賠償金；且原告起訴請求賠償100萬元 ，
    實屬漫天要價，亦未見舉證以明其所受損害，至為不當等語
    ，資為抗辯。並聲明：原告之訴駁回。
三、原告主張被告明知其確未繳納上述管理費，竟意圖使管理委
    員會主任委員即原告乙○○受刑事處分，於92年1月2日具狀
    向臺灣臺北地方法院檢察署提出原告妨害名譽之告訴，被告
    上開誣告行為業經台北地方法院及本院判處有期徒刑八月，
    緩刑二年確定，有該院94年度訴字第 249號、本院年度94上
    訴字第1745號刑事判決在卷為憑，堪信為真實。被告雖否認
    有誣告之犯意，並以前詞置辯。惟查被告經本院刑事庭為有
    罪判決後，並未向最高法院提起上訴，其刑事部分因而確定
    ，足見被告對於本院刑事庭罪刑之認定，亦表折服，其於本
    件民事訴訟辯稱無誣告之犯意，洵無可採。
四、按不法侵害他人之身體、健康、名譽、自由、信用、隱私、
    貞操或不法侵害其他人格法益而情節重大者，被害人雖非財
    產上之損害，亦得請求賠償相當之金額。民法第195條第1項
    前段定有明文。查被告向檢察官誣告原告犯妨害名譽罪，故
    意侵害原告之名譽，且情節重大，原告因被告之誣告行為，
    精神焦慮，痛苦，精神上受有損害，自不待言，從而，原告
    依侵權行為法律關係，請求被告賠償非財產上之損害，自應
    准許。本院審酌原告為佳麗織造股份有限公司、信昶股份有
    限公司及一商企業有限公司之負責人（見本院卷第四十四頁
    至四十六頁營利事業登記證），在商場上享有一定商譽，被
    告僅因管理費瑣事，即一再向檢察官提出告訴，致原告忙於
    事業之餘，尚須奔波法院，耗神費時及被告甫離婚未幾，經
    濟狀況尚屬小康等一切情狀，認原告請求被告賠償非財產上
    之損害一百萬元，尚嫌過高，應以十五萬元為適當，超過部
    分為無理由，應予駁回。至原告另請求被告應將本件判決書
    全部刊登於中國時報、聯合報及自由時報之台北市新聞版一
    日乙節，因原告名譽受損係被告向檢察官誣告所致，並非在
    媒體散佈不實信息所造成，以金錢賠償即足以彌補其損害，
    尚無將本件判決刊登媒體之必要，此部分之請求，亦應予駁
    回。
五、據上論結，原告之訴為一部有理由，一部無理由，爰依法判
    決如主文所示。
中    華    民    國    95    年    12    月    6     日
                    民事第十二庭
                        審判長法  官  張宗權
                              法  官  蕭艿菁
                              法  官  陳永昌
正本係照原本作成。
原告如不服本判決，應於收受送達後20日內向本院提出上訴書狀
，其未表明上訴理由者，應於提出上訴後20日內向本院補提理由
書狀（均須按他造當事人之人數附繕本）上訴時應提出委任律師
或具有律師資格之人之委任狀；委任有律師資格者，另應附具律
師資格證書及釋明委任人與受任人有民事訴訟法第466條之1第1
項但書或第2項（詳附註）所定關係之釋明文書影本。
被告不得上訴。
中    華    民    國    95    年    12    月    6     日
                              書記官  劉美垣
附註：
民事訴訟法第466條之1（第1項、第2項）：
對於第二審判決上訴，上訴人應委任律師為訴訟代理人。但上訴
人或其他法定代理人具有律師資格者，不在此限。
上訴人之配偶、三親等內之血親、二親等內之姻親，或上訴人為
法人、中央或地方機關時，其所屬專任人員具有律師資格並經法
院認為適當者，亦得為第三審訴訟代理人。


司法院資訊處製作；財團法人民間司法改革基金會備份。
